【裁判字號】    98,易,3221
【裁判日期】    990129
【裁判案由】    詐欺
【裁判全文】
臺灣板橋地方法院刑事判決              98年度易字第3221號
公  訴  人  臺灣板橋地方法院檢察署檢察官
被      告  子○○
上列被告因詐欺案件，經檢察官提起公訴（98年度偵字第28472
號），嗣因被告就被訴事實為有罪之陳述，本院告知被告簡式審
判程序之旨，並聽取當事人之意見後，裁定改由受命法官獨任依
簡式審判程序進行，判決如下：
    主  文
子○○犯如附表所示之罪，均累犯，各處如附表所示之刑。其中
附表編號二至十所示之罪，應執行拘役壹佰貳拾日，如易科罰金
，以新臺幣壹仟元折算壹日，扣案之台灣大寬頻申裝預約單（申
請人登載為辛○○）、永佳樂有線電視申裝預約單（姓名登載為
己○○）各壹份均沒收。
    事  實
一、子○○前因妨害風化案件，經本院以91年度訴字第1222號判
    處有期徒刑1 年2 月，再經臺灣高等法院以92年度上訴字第
    464 號判決駁回上訴，末經最高法院以94年度台上字第6553
    號判決駁回上訴確定；復因偽造文書案件，經臺灣宜蘭地方
    法院以95年度訴字第110 號判處有期徒刑1 年6 月確定。嗣
    經入監執行上開有期徒刑後，該二案又經臺灣宜蘭地方法院
    以96年度聲減字第195 號裁定減刑，並定其應執行刑為有期
    徒刑1 年3 月確定，而於民國96年9 月4 日執行完畢。
二、詎其猶不知悔改，竟基於意圖為自己不法所有之詐欺取財之
    犯意，先後於附表所示之時間、地點，分別以如附表所示之
    詐騙手法，致如附表所示之被害人即丁○○、壬○○、丙○○、辛○○、庚○○、甲○○、戊○○、乙○○、癸○○及
    己○○均陷於錯誤，而各交付如附表所示之金額。嗣於98年
    10月12日晚上8 時10分許，警方接獲癸○○及己○○報案，
    旋於同日晚上8 時40分許（起訴書漏載「晚上8 時」) ，在
    臺北縣新莊市○○路135 號前埋伏並逮捕子○○，並扣得台
    灣大寬頻申裝預約單（申請人登載為辛○○）、永佳樂有線
    電視申裝預約單（姓名登載為己○○）各1 份等物，因而查
    獲上情
三、案經丁○○、丙○○、甲○○、戊○○、乙○○、癸○○、
    己○○訴由臺北縣政府警察局新莊分局報告臺灣板橋地方法
    院檢察署檢察官偵查起訴。
    理  由
壹、程序方面：
    按本件被告子○○所犯係死刑、無期徒刑、最輕本刑為3 年
    以上有期徒刑以外之罪，其於準備程序就前揭被訴事實為有
    罪之陳述，經法官告知簡式審判程序之旨，並聽取其與公訴
    人之意見後，本院認無不得或不宜改依簡式審判程序進行之
    處，爰依刑事訴訟法第273 條之1 第1 項、第284 條之1 ，
    裁定本件由受命法官獨任進行簡式審判程序，合先敘明。
貳、實體方面：
  一、認定事實部分：
      訊據被告子○○對於前揭犯罪事實均已坦承不諱，核與告
      訴人丁○○、丙○○、甲○○、戊○○、乙○○、癸○○
      及被害人壬○○、辛○○、庚○○於警詢中各自所述之詐
      欺被害情節大致相符，尚無明顯矛盾或不合常理之處，且
      被告確非永佳樂有線電視股份有限公司（下稱永佳樂公司
      ）所屬人員，亦經證人即永佳樂公司業務部經理李耀東於
      警詢中證述無訛，此外本件復有自被告處所查獲之台灣大
      寬頻申裝預約單（申請人登載為辛○○）、永佳樂有線電
      視申裝預約單（姓名登載為己○○）各1 份等物扣案可稽
      。綜上所述，足徵被告之自白核與事實相符，其所為自白
      當可採信，是以本件事證已臻明確，被告之犯行應堪認定
      。
  二、論罪科刑部分：
    (一)核被告所為，均係犯刑法第339 條第1 項之詐欺取財罪。
      被告利用不知情之丙○○向告訴人丁○○詐騙（即如附表
      編號一所示），為間接正犯。被告於98年6 月間先後三次
      向告訴人丙○○詐取財物（即如附表編號三所示），且於
      98年8 月17日及其後未久先後二次向被害人辛○○詐取財
      物（即如附表編號四所示），乃係為圖詐取該次佯稱第四
      台續約及網路安裝之費用，遂於密接時地，侵害同一法益
      ，顯係基於詐欺取財之單一犯意下所為之數個舉動，均為
      接續犯，應各論以包括一罪。至公訴意旨雖僅論及被告於
      96年8 月17日向被害人辛○○詐取新台幣（下同）19,096
      元（起訴書誤載金額為6,200 元）之犯罪事實，漏未論及
      被告尚於其後未久復向該被害人詐取19,176元之犯罪事實
      ，惟二者間有接續犯之實質上一罪關係，業如前述，該漏
      未論及之部分應為起訴效力所及，本院自應併予審理。至
      被告向告訴人丙○○所詐取之16,599元乃係分三次所為，
      但起訴書則均略載犯罪時間為98年6 月初，亦容有未洽。
      被告所為如附表所示之十次詐欺取財犯行，犯意各別，且
      係分別所為，應予分論併罰。被告前有如犯罪事實欄所載
      之論罪科刑及執行完畢之紀錄，業如前述，其受有期徒刑
      執行完畢，於5 年以內故意再犯本件最重本刑為有期徒刑
      以上之罪，均為累犯，應依刑法第47條第1 項規定，各加
      重其刑。
    (二)本院審酌被告正值青壯，本應依循正軌賺取財物，詎其不
      思此為，反以前揭詐欺手法向如附表所示之被害人分別詐
      取不法財物，致各該被害人受有損害，且其冒以永佳樂公
      司之名號對外行騙，亦紊亂商業交易往來之互信，其所為
      自應分別受有相當程度之刑事非難；惟另考量被告於犯後
      已能坦承全部犯行，復與告訴人丁○○、丙○○、乙○○
      及被害人壬○○、辛○○達成和解，且已給付部分賠償金
      額，此除經被告於本院審理時陳明在卷外，並有和解書5
      份在卷可按，顯見其犯後尚有彌補之意，兼衡其之犯罪動
      機、目的、手法、智識程度（學歷為二專畢業）及其家庭
      經濟狀況係屬貧寒等一切情狀，酌情分別量處如主文所示
      之刑，並各諭知易科罰金之折算標準，且就附表編號二至
      十所處拘役部分，定其應執行之刑，復諭知同上之易科罰
      金折算標準，以資懲儆。又扣案之台灣大寬頻申裝預約單
      （申請人登載為辛○○）、永佳樂有線電視申裝預約單（
      姓名登載為己○○）各1 份，乃係被告分別詐騙辛○○、
      己○○所使用，且均為被告所有，自應依刑法第38條第1
      項第2 款規定，分別於被告對辛○○、己○○詐欺取財罪
      之主文項內，分別諭知沒收。至本件固另扣得名片1 盒（
      共75張名片）、客戶名單4 張、永佳樂有線電視申裝預約
      單5 張（其中1 張姓名填載為「林育琦」，此張與前揭「
      己○○」之申裝預約單黏貼於同1 張紙上；另4 張則均為
      空白預約單）、永佳樂寬頻預約單8 張（均為空白預約單
      ）及現金1,400 元，然依本件各該告訴人及被害人所述，
      被告並未使用名片或上開預約單，且被告前確為永佳樂公
      司之外包廠商人員，此經證人李耀東於警詢中證述在卷，
      其因而擁有上開名片、預約單及客戶名單，亦無違常情，
      自難遽認其現在尚持有該等資料即係供犯罪所用或預備，
      另該扣案現金，被告則否認係其犯罪所得之財物，復查無
      證據證明該等扣案資料及現金係供本件犯罪所用、預備或
      所得之物，自無從併予宣告沒收。公訴意旨認應併予宣告
      沒收上開扣案資料，即容有誤解。
  三、另應敘明之部分：
      公訴檢察官於本院準備程序中陳明更正被告詐欺被害人辛○○之金額為42,832元，亦即認被告除向被害人辛○○詐
      得前述之38,272元外，尚另有詐得4,560 元；又陳明更正
      被告詐欺告訴人戊○○之金額為7,700 元，亦即認被告除
      向告訴人戊○○詐得前述之4,600 元，尚另有詐得3,100
      元。惟查，被告向被害人辛○○於本件所詐取之42,832元
      乃係在98年8 月17日及其後未久接續所為，而其縱另有向
      被害人辛○○詐取4,560 元，但依該被害人於警詢中所供
      ，此部分詐欺之時間為98年4 月15日，與本件詐欺之時間
      已相隔4 月，時間上自難認屬密接，且犯意有所不同，自
      難認前後二次之詐欺行為係基於單一犯意所為，當無接續
      犯之關係。又縱認被告確另有向告訴人戊○○詐得3,100
      元，然依該告訴人於警詢中所述，該金額是於98年8 月底
      被告佯稱收取第四台費用所詐得，嗣於98年9 月底時，該
      告訴人因搬家要移機，始再以電話聯絡被告辦理移機，因
      而復再繳納本件之4,600 元。是以被告於本件所為詐欺，
      應非接續其原先在98年8 月底之詐欺犯意，而係因告訴人
      戊○○於98年9 月底搬家後主動電話聯絡被告，被告始再
      另行起意所為，故被告先後二次之詐欺行為亦難認係基於
      單一犯意所為，亦無接續犯之關係可言。此外，被告對辛○○、戊○○分別詐欺各二次之行為，復查無其他裁判上
      一罪或實質上一罪之關係，則被告縱有如公訴檢察官所陳
      之前揭詐欺犯行，亦非起訴效力所及，即非本院所能併予
      審理，此部分宜由檢察官另行偵辦處理，併此敘明。
據上論斷，應依刑事訴訟法第273 條之1 第1 項、第284 條之1
、第299 條第1 項前段，刑法第339 條第1 項、第51條第6 款、
第9 款、第47條第1 項、第38條第1 項第2 款，刑法施行法第1
條之1 第1 項、第2 項前段，判決如主文。
本案經檢察官陳姿雯到庭執行職務。
中    華    民    國    99    年    1     月    29    日
                  刑事第二十一庭  法  官  陳信旗
上列正本證明與原本無異。
如不服本判決，應於判決送達後10日內敘明上訴理由，向本院提
出上訴狀 (應附繕本) ，上訴於臺灣高等法院。其未敘述上訴理
由者，應於上訴期間屆滿後20日內向本院補提理由書「切勿逕送
上級法院」。
                                  書記官  陳金鳳
中    華    民    國    99    年    2     月     2    日
┌──┬────┬──────────────────┬─────┬──────┐
│編號│被害人  │犯罪事實                            │罪名      │宣告刑      │
│    │        │                                    │          │            │
│    │        │                                    │          │            │
├──┼────┼──────────────────┼─────┼──────┤
│一  │丁○○  │被告於民國98年5 月29日下午1 時許，透│意圖為自己│有期徒刑3 月│
│    │        │過不知情之友人丙○○向丁○○佯稱其可│不法之所有│，如易科罰金│
│    │        │代為仲介承包喜宴外燴，丁○○遂陷於錯│，以詐術使│，以新台幣1 │
│    │        │誤，而同意承包，並在同年6 月29日中午│人將本人之│千元折算壹日│
│    │        │12時許，在臺北縣新莊市○○路114 號林│物交付    │            │
│    │        │錦樹家中，交付佣金新台幣（下同）10萬│          │            │
│    │        │元給被告。                          │          │            │
├──┼────┼──────────────────┼─────┼──────┤
│二  │壬○○  │被告於98年4 月間某日，至壬○○位於臺│意圖為自己│拘役40日，如│
│    │        │北縣新莊市○○○街85號住處內，向蔡志│不法之所有│易科罰金，以│
│    │        │恭佯稱其係永佳樂有線電視股份有限公司│，以詐術使│新台幣1 千元│
│    │        │（下稱永佳樂公司）員工並洽談裝機事宜│人將本人之│折算壹日    │
│    │        │，且如壬○○預先繳納有線電視半年之費│物交付    │            │
│    │        │用，可收看一年之有線電視；如預先繳交│          │            │
│    │        │一年之費用，則可收看二年，致壬○○陷│          │            │
│    │        │於錯誤，而當場交付裝機費及一年收視費│          │            │
│    │        │用共7,700 元。                      │          │            │
├──┼────┼──────────────────┼─────┼──────┤
│三  │丙○○  │被告於98年6 月初某日，至丙○○位於臺│意圖為自己│拘役50日，如│
│    │        │北縣新莊市○○路114 號住處內，向林錦│不法之所有│易科罰金，以│
│    │        │樹佯稱其係永佳樂公司主任並協助處理線│，以詐術使│新台幣1 千元│
│    │        │路問題，且於約一星期後，再接續佯稱可│人將本人之│折算1 日。  │
│    │        │為丙○○弄到寬頻網路的優惠，復於同年│物交付    │            │
│    │        │月某日，接續向丙○○佯稱如預先繳納有│          │            │
│    │        │線電視半年之費用，可收看一年之有線電│          │            │
│    │        │視，致壬○○陷於錯誤，而先後分別交付│          │            │
│    │        │5,099 元、4,500 元、7,000 元，合計共│          │            │
│    │        │16,599元。                          │          │            │
├──┼────┼──────────────────┼─────┼──────┤
│四  │辛○○  │被告於98年8 月17日，至辛○○位於臺北│意圖為自己│拘役59日，如│
│    │        │縣新莊市○○路302 巷5 號8 樓住處內，│不法之所有│易科罰金，以│
│    │        │向辛○○佯稱其係永佳樂公司專任主任並│，以詐術使│新台幣1 千元│
│    │        │洽談第四台續約事宜，致辛○○陷於錯誤│人將本人之│折算1 日，扣│
│    │        │，而繳交續約費用6,120 元及網路二年費│物交付    │案之台灣大寬│
│    │        │用12,976元，其後被告復再接續佯稱可為│          │頻申裝預約單│
│    │        │辛○○升級上網速度，致辛○○再交付  │          │（申請人登載│
│    │        │19,176元，合計共詐得38,272元（起訴書│          │為辛○○）1 │
│    │        │誤載詐欺金額為6,200 元）。          │          │份沒收。    │
├──┼────┼──────────────────┼─────┼──────┤
│五  │庚○○  │被告於98年8 至9 月間某日，至臺北縣新│意圖為自己│拘役40日，如│
│    │        │莊市○○街37巷1 弄1 號前，向庚○○稱│不法之所有│易科罰金，以│
│    │        │其係永佳樂公司收費人員並洽談第四台續│，以詐術使│新台幣1 千元│
│    │        │約事宜，致庚○○陷於錯誤，而繳交續約│人將本人之│折算1 日。  │
│    │        │費用6,200 元。                      │物交付    │            │
├──┼────┼──────────────────┼─────┼──────┤
│六  │甲○○  │被告向庚○○詐得前揭費用翌日，復於前│意圖為自己│拘役40日，如│
│    │        │揭地點，向庚○○收取由甲○○託庚○○│不法之所有│易科罰金，以│
│    │        │所代繳之第四台續約費用6,200 元（起訴│，以詐術使│新台幣1 千元│
│    │        │書誤載為7,700 元。又甲○○乃係自蔡如│人將本人之│折算1 日。  │
│    │        │萍得知永佳樂公司有第四台續約優惠，遂│物交付    │            │
│    │        │將費用交由庚○○代繳給被告）。      │          │            │
├──┼────┼──────────────────┼─────┼──────┤
│七  │戊○○  │被告於98年9 月底某日（起訴書誤載為10│意圖為自己│拘役40日，如│
│    │        │月1 日），佯稱其係永佳樂公司員工，至│不法之所有│易科罰金，以│
│    │        │戊○○位於臺北縣五股鄉○○路113 巷8 │，以詐術使│新台幣1 千元│
│    │        │號5 樓住處內，向戊○○收取第四台設定│人將本人之│折算1 日。  │
│    │        │費及視訊費共4,600 元（起訴書誤載為  │物交付    │            │
│    │        │3,100 元），致戊○○陷於錯誤，而如數│          │            │
│    │        │繳交。                              │          │            │
├──┼────┼──────────────────┼─────┼──────┤
│八  │乙○○  │被告於98年10月1 日，至乙○○位於臺北│意圖為自己│拘役40日，如│
│    │        │縣新莊市○○路8 巷6 號4 樓住處內，佯│不法之所有│易科罰金，以│
│    │        │稱其係永佳樂公司收費人員，向乙○○收│，以詐術使│新台幣1 千元│
│    │        │取第四台續約費用3,100 元，致乙○○陷│人將本人之│折算1 日。  │
│    │        │於錯誤，而如數繳交。                │物交付    │            │
├──┼────┼──────────────────┼─────┼──────┤
│九  │癸○○  │被告於98年10月6 日晚上7 時許，至鍾銘│意圖為自己│拘役40日，如│
│    │        │吉位於臺北縣新莊市○○街40巷2 號4 樓│不法之所有│易科罰金，以│
│    │        │住處內，佯稱其係永佳樂公司收費人員，│，以詐術使│新台幣1 千元│
│    │        │向癸○○收取第四台續約費用3,100 元，│人將本人之│折算1 日。  │
│    │        │致癸○○陷於錯誤，而如數繳交。      │物交付    │            │
├──┼────┼──────────────────┼─────┼──────┤
│十  │己○○  │被告於98年10月8 日晚上7 時許，至臺北│意圖為自己│拘役40日，如│
│    │        │縣新莊市○○路135 號新莊高中前（起訴│不法之所有│易科罰金，以│
│    │        │書誤載為新莊市○○路908 號7 樓），佯│，以詐術使│新台幣1 千元│
│    │        │稱其係永佳樂公司收費人員，向己○○收│人將本人之│折算1 日。扣│
│    │        │取第四台續約費用3,100 元，致己○○陷│物交付    │案之永佳樂有│
│    │        │於錯誤，而如數繳交。                │          │線電視申裝預│
│    │        │                                    │          │約單（姓名填│
│    │        │                                    │          │載為己○○）│
│    │        │                                    │          │1 份沒收。  │
└──┴────┴──────────────────┴─────┴──────┘
附錄本判決論罪科刑之法條：
刑法第339 條
    意圖為自己或第三人不法之所有，以詐術使人將本人或第三
    人之物交付者，處5 年以下有期徒刑、拘役或科或併科1 千
    元以下罰金。
    以前項方法得財產上不法之利益或使第三人得之者，亦同。
    前二項之未遂犯罰之。

司法院資訊處製作；財團法人民間司法改革基金會備份。
